臺灣高等法院臺中分院刑事判決　　　100年度交上易字第763號
上　訴　人　臺灣臺中地方法院檢察署檢察官
被　　　告　陳燕飛
選任辯護人　涂芳田律師
上列上訴人因被告過失傷害案件，不服臺灣臺中地方法院99年度
交易字第312號中華民國100年4月18日第一審判決（起訴案號：
臺灣臺中地方法院檢察署99年度偵字第7534號），提起上訴，本
院判決如下：
    主  文
原判決撤銷。
陳燕飛因過失傷害人致重傷，處有期徒刑伍月，如易科罰金，以
新臺幣壹仟元折算壹日。
    犯罪事實
一、陳燕飛於民國（下同）98年8月8日下午9時許，駕駛車牌號
    碼H5—0789號自小客車，沿臺中市○○區○○路由東往西方
    向行駛，同日下午9時40分許，行經該路與大有街口時，欲
    左轉大有街，本應注意車前狀況，隨時採取必要之安全措施
    ，又轉彎車應讓直行車先行，而依當時情形，係夜間有照明
    ，且道路無障礙物，視距良好等情，並無不能注意之情事，
    竟疏未注意車前狀況，並貿然左轉，適有林瑋芬騎乘車牌號
    碼JJR-258號機車，沿臺中市○○區○○路由西往東方向直
    行，雙方車輛在路口發生碰撞，林瑋芬因此人車倒地，受有
    右側髕骨骨折合併股四頭肌破裂、右側股骨轉子骨折等傷害
    嗣經警方據報前往現場處理，陳燕飛於有偵查犯罪職權之公
    務員發覺其犯罪前，自動向警員坦承為肇事人，而接受裁判
    。林瑋芬經送治療復健，經行政院衛生署臺中醫院（下稱臺
    中醫院）診斷認定為：右髖及右膝活動度受限，右下肢肌力
    下降，肌肉萎縮，肌耐力不足，合併關節疼痛，無法久站，
    無法蹲下，無法過度走動，需持杖行走，已達嚴重減損原有
    機能之程度，無法治療；原先之機能如跑、跳、下樓梯、蹲
    下、快走、長距離步行，目前均已無法達成，嚴重減損機能
    之程度，且復健已逾2年，判斷無治療之可能等情，已達身
    體上嚴重減損一肢機能之重傷程度。
二、案經林瑋芬訴由臺中市警察局第六分局報告臺灣臺中地方法
    院檢察署檢察官偵查起訴。
    理    由
一、按被告以外之人於審判外之言詞或書面陳述，除法律有規定
    者外，不得作為證據。又被告以外之人於審判外之陳述，雖
    不符前4條之規定，而經當事人於審判程序同意作為證據，
    法院審酌該言詞陳述或書面陳述作成時之情況，認為適當者
    ，亦得為證據。當事人、代理人或辯護人於法院調查證據時
    ，知有第159條第1項不得為證據之情形，而未於言詞辯論終
    結前聲明異議者，視為有前項之同意，刑事訴訟法第159條
    第1項、第159條之5第1項、第2項分別定有明文。查本案認
    定事實所引用之卷證資料，除原已符同法第159條之1至第
    159條之4規定、及法律另有規定等傳聞法則例外規定，而得
    作為證據外，其餘卷證資料，並無證據證明係公務員違背法
    定程序所取得，而檢察官及被告於本院審理時，均不爭執其
    證據能力，且本院審酌上揭陳述作成時之情況，並無違法取
    證之瑕疵，亦認以之作為證據為適當，是本件有關被告以外
    之人於審判外之言詞或書面陳述等供述證據，依上揭法條意
    旨，自均得為證據，合先敘明。
二(一)訊據被告陳燕飛（下稱被告）坦承其確有於前揭時、地肇事
    ，且確有疏未注意轉彎車應讓直行車先行之過失致告訴人林
    瑋芬（下稱告訴人）受傷等事實，而告訴人於上開時、地騎
    乘機車直行而遭被告駕車左轉撞擊，致受前揭傷害等情，業
    經證人林瑋芬於偵查中及原審審理中指述明確，並有行政院
    國軍退除役官兵輔導委員會臺中榮民總醫院（下稱臺中榮總
    ）診斷證明書（見偵卷第12頁）、臺中醫院診斷證明書（見
    原審卷第22頁）、道路交通事故現場圖、道路交通事故調查
    報告表(一)、(二)各1份（見偵卷第15至17頁）、現場相片9幀（
    見偵卷第22至26頁）等在卷可稽。而告訴人經復健逾2年，
    其右髖及右膝活動度受限，右下肢肌力下降，肌肉萎縮，肌
    耐力不足，合併關節疼痛，無法久站，無法蹲下，無法過度
    走動，需持杖行走，已達嚴重減損原有機能之程度，無法治
    療；原先之機能如跑、跳、下樓梯、蹲下、快走、長距離步
    行，目前均已無法達成，嚴重減損機能之程度，且復健已逾
    2年，判斷無治療之可能等情，有臺中醫院100年10月25日中
    醫歷字第1000010832號函所附病歷可參（見本院卷第51至
    110頁）。查本件肇事路口未設分向島，且案發時天氣雨，
    惟係夜間有照明，且道路無障礙物，視距良好等情，此有前
    揭道路交通事故調查報告表及現場相片在卷可稽。又被告於
    警訊自承：當我車到達事故地不知何因就發生了碰撞事故等
    語（見偵卷第5頁），復供稱：其肇事時時速約10公里以下
    等語（見偵卷第6頁），則以被告以僅約10公里之時速前進
    ，其行進速度甚為緩慢，又該處為未設分向島之車道且無障
    礙物，並有相當之照明，苟被告確實注意車前狀況，應無疏
    未能留意告訴人行車動向並讓告訴人直行車先行之可能，是
    堪認被告除有其自承之轉彎車應讓直行車先行情形外，亦有
    未注意車前狀況採取必要安全措施之情形。按汽車行駛時，
    駕駛人應注意車前狀況，並隨時採取必要之安全措施，又轉
    彎車應暫停讓直行車先行，道路交通安全規則第94條第3項
    、第102條第1項第2款分別定有明文。被告於前揭時地駕車
    本應注意上揭規定，乃其竟未注意車前狀況而採取必要之安
    全措施，並貿然左轉，未讓直行車先行，其違反上開交通安
    全規則之行為至明，又案發當時為夜間有照明，道路無障礙
    物，視距良好等情業如前述，被告自無不能注意之情事，被
    告駕駛行為有過失至為明顯，其因而致告訴人受有前揭傷害
    ，其過失行為與告訴人所受傷害間，確有因果關係甚明。
  (二)被告雖另辯以告訴人開刀在臺中榮總，復健在臺中醫院，但
    臺中榮總函覆說治療可能性有70%，希望可送第三醫療機構
    鑑定，且原審前經臺中醫院於99年7月26日以中醫歷字第
    0990006713號函覆稱：告訴人右下肢臗膝關節嚴重障礙，嚴
    重減損原有行走及站立機能，無治療之可能等語，而99年9
    月27日經臺中榮總以中榮醫企字第0990016866號函覆稱：告
    訴人所患病症為右下肢行動疼痛不便需復健治療，對右下肢
    行走功能造成一定程度障礙，並非已達嚴重減損原有機能之
    程度，應有可能恢復原有功能70%云云，就臺中醫院與臺中
    榮總對於告訴人所受傷害是否已經達刑法第10條第5項第4款
    之重傷程度，診斷結果有異。惟告訴人遭被告駕車撞擊後，
    係遭送往臺中榮總進行開刀手術，術後則前往臺中醫院進行
    復健，上情業經告訴人陳明，是臺中榮總上開回函應僅係對
    告訴人手術當時之狀況加以說明，並評估「應有可能」恢復
    原有功能70%云云，而臺中醫院係告訴人持續治療復健之醫
    療機構，就後續治療復健迄今之狀況自較諸手術時評估詳實
    。且本院再次向臺中醫院函查結果，以告訴人自98年10月2
    日迄100年10月25日，在臺中醫院接受復健，中醫及骨科藥
    物治療，目前病歷記載：右髖及右膝活動度受限，右下肢肌
    力下降，肌肉萎縮，肌耐力不足，合併關節疼痛，無法久站
    ，無法蹲下，無法過度走動，需持杖行走，已達嚴重減損原
    有機能之程度，無法治療；患者原先之機能如跑、跳、下樓
    梯、蹲下、快走、長距離步行，目前均已無法達成，嚴重減
    損機能之程度，且復健已逾2年，判斷無治療之可能等情，
    有上開臺中醫院100年10月25日中醫歷字第1000010832號函
    所附病歷可參（見本院卷第51至110頁），按毀敗或嚴重減
    損一肢以上之機能，為刑法第10條第4項第4款所規定之重傷
    害，告訴人既經2年之復健治療，目前仍係右髖及右膝活動
    度受限，右下肢肌力下降，肌肉萎縮，肌耐力不足，合併關
    節疼痛，無法久站，無法蹲下，無法過度走動，需持杖行走
    ，已達嚴重減損原有機能之程度，無法治療，且原先之機能
    如跑、跳、下樓梯、蹲下、快走、長距離步行，目前均已無
    法達成，嚴重減損機能之程度，且告訴人復於100年4月21日
    經鑑定取得中華民國身心障礙手冊，有該手冊影本1份在卷
    可佐（見本院卷第38頁），足認告訴人身體上之右下肢之功
    能已大幅減損且難以復原，而達刑法第10條第4項第4款所規
    定嚴重減損一肢機能之程度，應屬重傷害。
  (三)綜上，本件事證明確，上開被告犯行堪予認定，應予依法論
    科。
三、核被告所為，係犯刑法第284條第1項後段之過失傷害致重傷
    罪。起訴書認本件被告係犯刑法第284條第1項前段之普通傷
    害罪，惟業經原審蒞庭檢察官於原審100年3月21日行審理程
    序時，當庭變更法條為刑法第284條第1項後段之過失致重傷
    罪（原審卷第118頁反面），本院自無庸再諭知變更起訴法
    條，併此敘明。被告肇事後，於有偵查權之機關或公務員發
    覺犯罪前，留在現場，並向到場處理之員警承認其為肇事者
    等情，有臺中市○○○道路交通事故肇事人自首情形紀錄表
    1份附於警卷可佐（見警卷第30頁），則被告於犯罪未發覺
    前，自首並接受裁判，依刑法第62條前段規定得減輕其刑。
四、原審以被告罪證明確，而為論罪科刑，固非無見。惟原審判
    決依臺中榮總99年9月27日中榮醫企字第0990016866號函表
    示告訴人林瑋芬之傷勢並未達重傷程度，且醫學上並非有絕
    對之認定，而認被告僅係犯刑法第284條第1項前段之過失傷
    害罪，尚有未洽，檢察官上訴意旨指摘原判決有上開不當之
    處，非無理由，應予撤銷改判。爰審酌被告未有犯罪前科，
    有臺灣高等法院被告前案紀錄表在卷可參，素行良好，及其
    過失之程度，告訴人所受傷害非輕，至今尚未與告訴人達成
    和解賠償損害，犯後坦承犯行，及其智識程度、生活狀況等
    一切情狀，量處如主文第2項所示之刑，並諭知易科罰金之
    折算標準。
據上論斷，應依刑事訴訟法第369條第1項前段、第364條、第299
條第1項前段，刑法第284條第1項後段、第62條前段、第41條第1
項前段，刑法施行法第1條之1，判決如主文
本案經檢察官朱介斌到庭執行職務。
中    華    民    國   100    年    11    月    22    日
          刑事第十庭      審判長法  官  江  錫  麟
                                法  官  周  瑞  芬
                                法  官  陳      葳
以上正本證明與原本無異。
不得上訴。
                                書記官  王  朔  姿
中    華    民    國   100    年    11    月    22    日
附錄法條：
刑法第284條第1項
因過失傷害人者，處6月以下有期徒刑、拘役或5百元以下罰金，
致重傷者，處1年以下有期徒刑、拘役或5百元以下罰金。